【裁判字號】    88,易,1437
【裁判日期】    890622
【裁判案由】    詐欺
【裁判全文】
臺灣臺南地方法院刑事判決                        八十八年度易字第一四三七號
    公  訴  人  臺灣台南地方法院檢察署檢察官
    被      告  戊○○
    選任辯護人  蘇明道
右列被告因詐欺案件，經檢察官提起公訴（八十八年度偵字第四八八四號），本院判
決如左：
    主  文
戊○○連續意圖為自己不法之所有，以詐術使人將本人之物交付，處有期徒刑壹年肆
月。緩刑參年。
    事  實
一、戊○○因財務調度需要，而招攬民間互助會，嗣因財務週轉不靈，竟意圖為自己
    不法所有之概括犯意，自民國八十五年九月十三日起，連續招攬乙○○、甲○○
    、丙○○、丁○○等人召開如附表所示二十組之民間互助會，由其自任會首，均
    採月會、內標且固定利息，由會首安排得標順序，其中有十九組互助會每會新台
    幣（下同）一萬元，活會會員繳八千五百元，另有一組如附表編號十五號之互助
    會則每會會款三萬元，活會會員繳二萬五千五百元，戊○○乃連續向附表編號一
    至編號十九號互助會之活會會員詐稱會款已由他人標走，而使活會會員陷於錯誤
    ，連續繳交會款予戊○○，供己投資或清償債務使用。嗣於八十七年十月六日，
    戊○○宣布倒會，實際收取之會款總計倒會金額高達二千九百零八萬七千四百二
    十五元（含利息則為三千四百二十二萬元），乙○○、甲○○、丙○○、丁○○
    等人發現有詐，查悉上情方知受騙。
二、案經法務部調查局台南縣調查站移送台灣台南地方法院檢察署檢察官偵查起訴。
    理  由
一、訊據被告戊○○固不否認其有因投資不當，先挪用互助會款等情，惟矢口否認有
    何施用詐術之詐欺犯行，辯稱：會員們有同意我挪用互助會款等云云。然查：參
    諸被告於本院訊問時陳稱伊每月收入約僅八、九萬元，然依附表所示截至八十七
    年十月六日被告宣告止會止，其共挪用八十四個之會款，除有挪用之一會係三萬
    元外，其餘八十三會，每會均為一萬元的會款，則被告於止會之八十七年十月時
    ，每月需繳交的死會會款已高達八十六萬元，以被告每月僅有的八、九萬元收入
    ，將如何注挹於所挪用之上開會款？倘活會會員知悉被告將數個互助會之多期會
    款均供己使用，衡情焉有可能同意之理？足徵被告確有隱瞞其標得多期會款之事
    實；況且被告於台南市調查站接受訊問時坦認伊係將倒會所得的款項供己投資股
    票、支付債務及從事房地產二胎或經營生意等處，於偵訊時復坦稱其因投資不需
    還利息即將會款挪用等語，足徵被告對自己財務狀況不佳，並無資力支付所標得
    的會款乙節知之甚詳，卻仍不思止會，故被告有為自己不法所有之意圖，已昭然
    若揭。次查，被告於調查站訊問時供承活會會員按照伊所排定之各組互助會得標
    順序於屆期向伊索取會款時，多告稱有其他會員急用已先讓給該人等情屬實，核
    與告訴人丙○○、丁○○、甲○○之指訴情節大致相符合。告訴人乙○○於調查
    站訊問時更指稱：被告招攬之八十六年九月十五日之會，會單經伊與會員黃成鴻
    所提供之會單內容顯有不同等語，足徵被告有冒標會款。雖被告另辯稱：告訴人
    甲○○確有同意不標取會款，否則焉會於排定之得標日期後之八十七年八、九月
    份仍繳交活會會款予伊之理云云，並提出其存款存摺之收支明細以佐其說。惟查
    ，告訴人所參加之如附表編號十二號之互助會確排定於八十七年八月份得標，有
    該組互助會明細表在卷可憑，然告訴人甲○○指稱渠之所以繼續繳交每期活會會
    款八千五百元，係因被告聲稱有位會員「阿枝」發生車禍，急需用錢，要與伊對
    調，但實際上並沒有，且本來被告同意伊於九月收取會款，但屆期仍未由渠得標
    ，而請渠繼續繳交會款等情（本院八十八年六月八日及同年八月三十一日訊問筆
    錄參見），告訴人甲○○所訴尚與常情無違，尚不能以告訴人甲○○於八十七年
    八月及九月份尚有繳交活會會款，遽認告訴人甲○○係基於自由意願而不標取會
    款，而引為有利被告之證據；況被告所挪用會款次數，係高達八十四次，其自始
    亦無法提供證據供本院調查其標得上揭會款時，確實均有獲得原應排得會款之會
    員同意，此外復有卷附會款債明細表、互助會明細表及受害人資料調查表足資佐
    證。是被告前開所辯，無非事後飾卸之詞，難以憑信為真。綜上各節，參互勾稽
    ，本件事證已臻明確，被告犯行堪以認定。
二、核被告意圖為自己不法之所有，以詐術使人將本人之物交付，所為係犯刑法第三
    百三十九條第一項之罪。又其先後多次冒標犯行，時間緊接，罪名與構成要件相
    同，顯係基於概括犯意而為，應依連續犯規定論以一罪，並加重其刑。又其每一
    次冒標後使數名活會會員陷於錯誤而分別繳交會款予被告，係以一行為侵害數活
    會會員之財產法益，觸犯數個詐欺罪名，屬想像競合犯，應依法從一重詐欺取財
    罪處斷。爰審酌被告初罹刑典而並無前科素行非惡、被告犯罪之動機、目的、手
    段及造成多數活會會員財產上之損害甚鉅、於審理中已與告訴人等及其他活會會
    員達成民事上和解（參卷附和解書及協議書）、犯罪後態度良好等一切情狀，量
    處如主文所示之刑，以資懲儆。又被告前未曾受有期徒刑以上刑之宣告，有台灣
    台南地方法院檢察署刑案資料查註紀錄表在卷可憑，其經此教訓後，應知所警惕
    ，信無再犯之虞，本院因認所宣告之刑以暫不執行為適當，併諭知緩刑三年，以
    勵自新。
據上論斷，應依刑事訴訟法第二百九十九條第一項前段，刑法第五十六條、第三百三
十九條第一項、第五十五條、第七十四條第一款，罰金罰鍰提高標準條例第一條前段
，判決如主文。
本案經檢察官曾昭愷到庭執行職務。
中    華    民    國      八十九    年      六        月      二十二    日
                              臺灣臺南地方法院刑事第三庭
                                      法  官  林淑婷
右正本證明與原本無異
如不服本判決應於送達後十日內向本院提出上訴狀
                                      書記官  董挹棻
中    華    民    國      八十  九  年    六          月     二十三     日
附錄本案論罪科刑法條全文：
刑法第三百三十九條第一項：意圖為自己或第三人不法之所有，以詐術使人將本人或
                          第三人之物交付者，處五年以下有期徒刑、拘役或科或
                          併科一千元以下罰金。


司法院資訊處製作；財團法人民間司法改革基金會備份。
